【裁判字號】    99,易,32
【裁判日期】    990325
【裁判案由】    傷害
【裁判全文】
臺灣高雄地方法院刑事判決                99年度易字第32號
公  訴  人  臺灣高雄地方法院檢察署檢察官
被      告  甲○○
上列被告因傷害案件，經檢察官提起公訴（98年度偵字第29685
號），本院判決如下：
    主  文
甲○○犯傷害罪，處有期徒刑參月，如易科罰金，以新臺幣壹仟
元折算壹日。
    事  實
一、甲○○與丙○○係鄰居關係。民國98年7 月25日22時20分許
    ，甲○○進入丙○○位於高雄縣岡山鎮○○街33號住處，雙
    方因故發生爭執，甲○○心生不滿，竟基於傷害之犯意，徒
    手毆打丙○○胸部、頭部，致黃春紀受有胸部挫傷、頭部挫
    傷併鼻樑撕裂傷之傷害。
二、案經丙○○訴由高雄縣政府警察局岡山分局報請臺灣高雄地
    方法院檢察署檢察官偵查起訴。
    理  由
壹、證據能力部分
一、按刑事訴訟法第158 條之3 規定，證人、鑑定人依法應具結
    而未具結者，其證言或鑑定意見不得作為證據。而告訴人之
    指訴雖係以使被告受刑事訴追為目的，但非本法第3 條所稱
    之「當事人」，乃當事人以外之第三人，除依同法第271 條
    之1 規定到庭單純陳述意見時，毋庸具結外，如就與待證事
    實有重要關係之親身知覺、體驗事實陳述時，即居於證人之
    地位，依上開規定，自應依同法第186 條第1 項規定命其具
    結，使告訴人知悉其有據實陳述之義務，以擔保其證言之真
    實性，該供述證據始具證據能力，如未踐行人證之法定調查
    程序，應不得作為證據（最高法院96年度臺上字第3371號判
    決意旨參照）。本件告訴人丙○○於偵查時，經檢察官訊問
    其被害之過程，本質上即居於證人之地位，自應依法具結，
    檢察官未命其於供前、供後具結，復亦查無有何依法不得令
    其具結之情形，揆諸前揭說明，丙○○於偵查中未經具結所
    為之陳述，依法自不得作為證據。
二、被告爭執公訴人所提出告訴人丙○○、證人乙○○○於警詢
    時所為陳述之證據能力。本院審酌告訴人丙○○、證人乙○○○於警詢中所為之供述，係屬被告以外之人於審判外之陳
    述，為傳聞證據，然其等於本院審理時，以證人身分依法定
    程序，到場具結陳述，並接受被告之詰問，所述與上開警詢
    中之陳述大致相符，故已無引用其警詢時所為陳述之必要。
三、至本院用以認定被告本件犯行之高雄縣立岡山醫院診斷證明
    書1 紙，性質上雖屬傳聞證據，因被告、公訴人均同意作為
    本案證據使用，且本院審酌該證據作成之情況，並無不法取
    供等非任意性情況，依刑事訴訟法第159 條之5 第1 項規定
    ，自得作為本案判斷之依據。
貳、實體部分
一、訊據被告甲○○固坦承於上開時間，前往丙○○之住處乙事
    ，惟矢口否認有何傷害犯行，辯稱：伊只對丙○○說大家都
    是鄰居，為何因小事要告伊的父母親，說完就離開，伊並未
    毆打丙○○，不知道丙○○傷勢如何造成云云。經查：
  (一)前揭犯罪事實，業據證人即告訴人丙○○於本院審理時結證
    ：當天被告在我家外面喊阿伯，我太太請他進來，他說我不
    能告他父母親，否則一定不會放過我，我告訴他現在官司在
    法院審理要等判決，結果被告不聽我的話，用手打我的胸部
    疼痛一、二個禮拜，我的眼鏡也壞掉了；警員到場時被告已
    經離開了，警員看到我流血，就要我去醫院驗傷，還幫我叫
    救護車載到岡山秀傳醫院等語（見本院卷第14頁），及證人
    即告訴人之妻乙○○○於審理時證稱：被告進到家裡之後，
    叫我先生不要告他的父母親，我先生跟他說已經提告了，結
    果一言不合，被告就打我先生的胸部，我還拉住被告不要打
    ，我先生的鼻樑有流血，胸部也會痛；被告走之後，警員到
    場看到我先生流血，才叫救護車送醫等語（見本院卷第15頁
    背面）大致相符。證人丙○○與乙○○○已就本件傷害案件
    之發生原因、時間、地點、案發經過、傷害之手段及傷勢等
    關於本案重要之事實為清楚之證述，且與被告坦承其於案發
    當日前往告訴人家中，與告訴人理論不要對其父母親提出告
    訴等事實互核相符，堪認證人丙○○與乙○○○前開所述非
    虛，亦經具結作證，應無甘冒偽證刑責而虛偽陳述，是其等
    證言應堪採信。
  (二)又告訴人於受傷後，隨即前往高雄縣立岡山醫院就診，而經
    醫師診斷受有胸部挫傷、頭部挫傷併鼻樑撕裂傷之傷害，復
    有高雄縣立岡山醫院第0000000000號診斷證明書1 紙（見偵
    (二)卷第7 頁）在卷可佐，顯見告訴人所受傷勢確係遭被告毆
    打所造成甚明。
  (三)綜上，被告前揭所辯，顯係犯後卸責之詞，不足採信。本件
    事證明確，被告傷害犯行，洵堪認定，應依法論科。
二、核被告所為，係犯刑法第277 條第1 項之傷害罪。爰審酌被
    告不思以理性、合法之途徑溝通解決與告訴人間之爭執，僅
    因細故即毆打告訴人成傷，所為實有不該，甚至質疑告訴人
    提告之目的係為索取金錢，且迄未能與告訴人達成和解，犯
    後態度難認良好，並斟酌其犯罪動機、目的、手段、告訴人
    所受傷勢等一切情狀，量處如主文所示之刑，並考量被告之
    智識程度及經濟狀況等情形，諭知易科罰金之折算標準，以
    資懲儆。
據上論斷，應依刑事訴訟法第299 條第1 項前段，刑法第277 條
第1 項、第41條第1 項前段，刑法施行法第1 條之1 ，判決如主
文。
本案經檢察官黃子宜到庭執行職務。
中    華    民    國    99    年    3     月    25    日
                  刑事第十二庭  審判長法  官  黃建榮
                                      法  官  林勳煜
                                      法  官  王品惠
以上正本證明與原本無異。
如不服本判決應於收受送達後10日內向本院提出上訴書狀，並應
敘述具體理由；如未敘述上訴理由者，應於上訴期間屆滿後20日
內向本院補提理由書（均須按他造當事人之人數附繕本）「切勿
逕送上級法院」。
中    華    民    國    99    年    3     月    25    日
                                      書記官  李文廣
附錄本案論罪科刑法條：
中華民國刑法第277條第1項
傷害人之身體或健康者，處 3 年以下有期徒刑、拘役或 1 千元
以下罰金。

司法院資訊處製作；財團法人民間司法改革基金會備份。
